臺灣宜蘭地方法院刑事判決
110年度原重訴字第1號
公  訴  人  臺灣宜蘭地方檢察署檢察官
被      告  高宋繡發




義務辯護人  劉致顯律師
上列被告因違反槍砲彈藥刀械管制條例案件，經檢察官提起公訴
 （109年度偵字第4724號），本院判決如下：
    主  文
甲○○○犯非法製造可發射金屬具有殺傷力之長槍罪，處有期徒刑
貳年捌月，併科罰金新臺幣參萬元，罰金如易服勞役，以新臺幣
壹仟元折算壹日；又犯非法持有槍砲之主要組成零件罪，處有期
徒刑壹年捌月，併科罰金新臺幣貳萬元，罰金如易服勞役，以新
臺幣壹仟元折算壹日。有期徒刑部分應執行有期徒刑參年陸月；
併科罰金部分，應執行罰金新臺幣肆萬元，如易服勞役，以新臺
幣壹仟元折算壹日。
扣案之長槍（槍枝管制編號：0000000000）壹枝、子彈柒顆、槍
管壹枝、撞針壹支均沒收。  
    事  實
一、甲○○○明知可發射金屬而具有殺傷力之槍枝及具有殺傷力之
    子彈，分別係槍砲彈藥刀械管制條例第4條第1項第1款、第2
    款所列管之槍砲、彈藥，與槍砲主要組成零件均非經中央主
    管機關之許可，不得持有、製造，竟於民國108年10月間某
    日，在宜蘭縣大同鄉南山某工地拾獲子彈10顆及槍砲主要組
    成零件槍管1枝、撞針1支後，即基於持有槍砲主要組成零件
    、持有子彈之犯意，自斯時起未經許可非法持有子彈10顆及
    槍砲主要組成零件槍管1枝、撞針1支。嗣其將其於上開時、
    地同時拾獲之無法正常擊發適用子彈或金屬之長槍1枝，基
    於非法製造具有殺傷力之槍枝之犯意，於上揭時點之後某日
    ，在寒溪巷某空地，以電鑽打磨撞針，並更換槍管，而未經
    許可製造可發射金屬具有殺傷力之長槍1枝（槍枝管制編號
    為0000000000號），並於製造完成後持有之。嗣甲○○○於109
    年8月1日15時26分許，在宜蘭縣○○鄉○○村○○巷0○0號前，為
    警另案緝獲，並扣得上開可發射金屬具殺傷力之長槍1枝、
    子彈10顆及槍砲主要組成零件槍管1枝、撞針1支，始悉上情
    。
二、案經宜蘭縣政府警察局移送臺灣宜蘭地方檢察署檢察官偵查
    起訴。        
　　理  由
壹、關於證據能力之認定：
　　按被告以外之人於審判外之陳述，雖不符刑事訴訟法第159
    條之1至第159條之4之規定，而經當事人於審判程序同意作
    為證據，法院審酌該言詞陳述或書面陳述作成時之情況，認
    為適當者，亦得為證據，刑事訴訟法第159條之5第1項定有
    明文。本件檢察官、被告甲○○○及其辯護人於本院準備程序
    及審理時，對於本判決所引用被告以外之人於審判外之言詞
    或書面陳述，已明示同意有證據能力（本院卷第51、78、11
    4頁），本院審酌該等證據作成時之情況，並無違法取證或
    其他瑕疵，與待證事實具有關聯性，證明力非明顯過低，以
    之作為證據係屬適當，認得為證據；其餘引用之書證等非供
    述證據，均與本案犯罪待證事實具有證據關聯性，且無證據
    證明有何違法取證之情事，並經本院於審理期日依法踐行調
    查證據程序，亦得為本案之證據使用，合先敘明。
貳、認定犯罪事實所憑之證據及理由：  
　　上開犯罪事實，業據被告於警詢、偵查、本院準備程序及審
    理中均坦承不諱，並有搜索扣押筆錄、扣押物品目錄表各1
    份、槍枝初步檢視報告表、「火藥式槍枝」檢視項目說明、
    槍枝初步檢視承辦人員履歷資料各1份、槍枝照片3張、內政
    部警政署刑事警察局鑑定書109年9月9日刑鑑字第109008510
    2號鑑定書、內政部86年11月24日台（86）內警字第0000000
     號公告、內政部警政署刑事警察局110年10月25日函各1份
    附卷可稽，及與被告供述相符之長槍1枝、子彈10顆、槍管1
    枝及撞針1支扣案可資佐證。再者，扣案之槍枝及子彈、槍
    管等物經送請內政部警政署刑事警察局以檢視法、性能檢驗
    法、試射法等方法鑑定，結果為：㈠送鑑長槍1枝（槍枝管制
    編號：0000000000），認係其他可發射金屬或子彈之槍枝，
    由金屬擊發機構、木質槍托及已貫通之金屬槍管組合而成，
    擊發功能正常，可供擊發口徑0.27吋打釘槍用空包彈（作為
    發射動力），用以發射彈丸使用，認具殺傷力。㈡送鑑槍管1
    枝，認係已貫通之金屬槍管，可供組成具殺傷力槍枝使用。
    ㈢送鑑子彈10顆，認均係非制式子彈，由金屬彈殼組合直徑
    約8.8mm金屬彈頭而成，採樣3顆試射，均可擊發，認具殺傷
    力。㈣送鑑槍枝零件1包，內含金屬撞針。此有內政部警政署
    刑事警察局鑑定書109年9月9日刑鑑字第1090085102號鑑定
    書、內政部86年11月24日台（86）內警字第0000000號公告
    各1份附卷可參，而上開鑑定結果，均係鑑驗機關以其專業
    知識及精密儀器測試後所得之結論，自均可憑信。是以，被
    告於犯罪事實所載時、地持有子彈10顆及槍砲主要組成零件
    槍管1枝及撞針1支，及犯罪事實所載時、地製造之長槍1枝
    具有殺傷力，確係分屬槍砲彈藥刀械管制條例第4條第1項第
    1款、第2款所稱之槍砲及彈藥與槍砲主要組成零件無訛，足
    見被告上開任意性自白均與事實相符，應可採信。從而，本
    案事證明確，被告上開犯行均堪認定，應依法論科。
參、論罪科刑：
一、按行為後法律有變更者，適用行為時之法律，但行為後之法
    律有利於行為人者，適用最有利於行為人之法律，刑法第2
    條第1項定有明文。本件被告行為後，槍砲彈藥刀械管制條
    例第4條、第7至9條業經修正，於109年6月10日經總統公布
    施行，並自同年月12日起生效。修正前之槍砲彈藥刀械管制
    條例第4條第1項第1款、第7條、第8條，原對於各式槍砲之
    定義並無區分制式或非制式之要件，則行為人違法持有制式
    槍枝及非制式改造槍枝，應分別適用修正前同條例第7條、
    第8條（其他可發射金屬或子彈具有殺傷力之各式槍砲）之
    規定處罰；然修正後上開條文均對所規範之槍砲增設制式或
    非制式之要件，修正理由說明係依司法實務相關見解，制式
    槍枝係指「經政府立案、合法工廠生產之槍枝」；非制式槍
    枝則指「非政府立案合法工廠或私人自行生產之土造槍枝，
    又可分為仿造槍（仿制式槍枝）、改造槍（改造信號槍、改
    造玩具槍）及各式土造槍枝（如鐵管槍）」；而持用非制式
    槍枝犯罪之比例高出制式槍枝甚多及普遍具備與制式槍枝相
    當之殺傷力，為有效遏止持非制式槍砲進行犯罪情形，非制
    式槍砲與制式槍砲罪責確有一致之必要，於同法第4條、第7
    條至第9條增加「制式或非制式」之構成要件，亦即不分制
    式或非制式，凡屬第7條所列各類槍枝型式之槍枝，有殺傷
    力者，概依第7條規定處罰。此修正將使原本依據同條例第8
    條「其他可發射金屬或子彈具殺傷力之各式槍砲」處罰之行
    為，如屬第7條第1項所列槍枝類型（如改造手槍、改造步槍
    ），即改依同條例第7條規定處罰，其刑罰較同條例第8條規
    定為重，經比較修正前後之法律，裁判時之法律並無較有利
    於被告，仍應適用被告行為時之法律即修正前之槍砲彈藥刀
    械管制條例第4條第1項第1款、第8條第1項規定。至被告所
    犯非法持有槍砲主要組成零件及子彈罪部分，因此次條文並
    未修正，自應適用現行第13條第4項及第12條第4項之規定，
    而無庸為新舊法比較，併此敘明。
二、槍砲彈藥刀械管制條例第8條第1項所列之「製造」，除初製
    者外，尚包括改造在內；凡將原不具有殺傷力之槍枝、子彈
    予以加工，致改變其原有性能、屬性，使成為可發射子彈具
    有殺傷力之槍枝、使其可適用於槍枝且擊發時具有殺傷力之
    子彈即屬之。被告以前述方式自行打磨撞針及更換槍管並組
    合而成，使原本無法擊發適用之子彈或金屬之長槍具有正常
    擊發金屬功能且具殺傷力，自屬製造行為。是核被告所為，
    係犯槍砲彈藥刀械管制條例第12條第4項之非法持有子彈罪
    及同法第13條第4項之非法持有槍砲之主要組成零件罪，為
    一行為而觸犯2罪名之想像競合犯關係，依刑法第55條之規
    定，應從一重以非法持有槍砲之主要組成零件罪論處，且此
    部分業經本院於審理程序時當庭告知被告前揭罪名，而無礙
    於被告防禦權之行使（見本院卷第119頁），自應依法審理
    ，附此敘明。又被告所為，另犯同條例第8條第1項（修正前
    ）之非法製造可發射金屬具有殺傷力之長槍罪。被告製造上
    開長槍前，製造、持有槍管及撞針等槍枝主要組成零件之行
    為，均係其製造長槍之階段行為，不另論罪。至被告製造上
    開長槍後持有之行為，為製造之行為所吸收，亦不另論罪。
三、被告所犯上開非法持有槍砲主要組成零件罪、未經許可製造
    可發射金屬具有殺傷力之長槍罪，犯意各別，行為互殊，應
    予分論併罰。
四、按犯罪之情狀顯可憫恕，認科以最低度刑仍嫌過重者，得酌
    量減輕其刑，刑法第59條規定甚明。而刑法第59條之酌量減
    輕其刑，必須犯罪另有特殊之原因與環境等等，在客觀上足
    以引起一般同情，認為即予宣告法定低度刑期，猶嫌過重者
    ，始有其適用（最高法院45台上字第1165號、51年台上字第
    899號判例參照）。查被告所涉前揭各罪，行為固有非是，
    惟被告持有槍彈僅係為了打獵，尚無將槍枝用於恐嚇、傷害
    他人人身安全及自由之意，其犯罪情節及主觀惡性均非甚重
    ，本院慮及其所犯之罪刑非輕，認各縱科以法定最低本刑仍
    嫌過重，而有情輕法重之情形，被告犯罪顯有可堪憫恕之處
    ，爰就其非法製造可發射金屬具有殺傷力之長槍罪及非法持
    有槍砲之主要組成零件之犯行，均依刑法第59條規定，酌減
    其刑。 　
五、爰審酌被告不思戒慎行事，明知具有殺傷力之槍枝、子彈及
    主要組成零件等物為高度危險之物品，易對他人生命、身體
    安全造成嚴重傷害，對社會治安潛藏隱憂，為政府嚴加管制
    、取締之物，非經主管機關許可不得製造、持有，竟仍擅自
    持有子彈及槍砲主要組成零件，且非法製造上開具殺傷力之
    長槍而持有之，顯見其法紀觀念甚為薄弱，實應予非難；復
    考量被告犯罪動機、目的、手段、製造之長槍數量、持有槍
    砲主要組成零件及子彈之時間等犯罪情狀，並思及被告犯後
    始終坦承犯行，表現悔意，且其尚無持上開槍枝及子彈供任
    何不法使用之犯罪紀錄，有其臺灣高等法院被告前案紀錄表
    1份附卷可查，兼衡其於本院審理中自述所受教育程度為國
    中肄業、離婚、有三名未成年小孩均由其照顧、目前從事砂
    石車司機、及家庭經濟生活狀況勉持（本院卷第119頁）等
    一切情狀，分別量處如主文所示之刑及諭知併科罰金，並合
    併定其應執行之刑及罰金，併均諭知罰金如易服勞役之折算
    標準。
 六、至辯護人主張被告所製造之長槍規格應符合槍砲彈藥刀械
     管制條例第20條第1項及其他相關規定所規範的自製獵槍定
     義，應課以罰鍰行政罰，而非刑罰之規定等云云。惟查：
     本件經函詢刑事警察局鑑定扣案長槍是否屬於自製獵槍？
     經該局以內政部警政署刑事警察局110年10月25日函轉內政
     部，經內政部以110年10月28日內授警字第1100872818號函
     覆：系爭槍枝，以口徑0.27吋打釘槍用空包彈作為發射動
     力，用以發射彈丸，且槍身總長約118公分，如為原住民傳
     統習俗文化，由申請人自行獨立或與非以營利為目的之原
     住民協力，在警察分局核准之地點製造完成，供作生活所
     用之工具，即屬槍砲彈藥刀械管制條例第20條之自製獵槍
     。」在卷可查（見本院卷第63、64頁及背面），而被告於
     審理中坦承伊改造槍枝事先並未經過警察局之核准（見本
     院卷第82頁），是被告製造扣案長槍之行為，不符槍砲彈
     藥刀械管制條例第20條第1 項、第2項之規定，附此敘明。
肆、沒收部分：
一、按違禁物，不問屬於犯罪行為人與否，沒收之；供犯罪所用
    、犯罪預備之物或犯罪所生之物，屬於犯罪行為人者，得沒
    收之，刑法第38條第1項、第2項前段定有明文。查扣案之長
    槍1枝及未經試射之子彈7顆，經鑑定結果認具有殺傷力，有
    前引鑑定書在卷可稽，與扣案之槍砲主要組成零件槍管1枝
    、撞針1支，依槍砲彈藥刀械管制條例規定均不得持有，均
    屬違禁物，依刑法第38條第1項規定，不問屬於犯罪行為人
    與否，均應予以宣告沒收。至其餘業經試射之子彈3顆，雖
    經鑑定認具殺傷力，惟既經試射擊發，足認其已因試射而失
    其子彈之結構及性能，自不再具殺傷力，故已失其違禁物之
    性質，爰不予宣告沒收，併此敘明。
伍、不另為無罪諭知部分：
一、公訴意旨另以被告基於非法製造槍砲之主要組成零件之犯意
    ，於不詳時間、不詳地點，以鑽床機改造、貫通上揭槍管，
    使上揭槍管具有殺傷力，因認被告涉犯槍砲彈藥刀械管制條
    例第13條第1項之未經許可製造槍砲之主要組成零件罪嫌等
    情。
二、按不能證明被告犯罪者，應諭知無罪之判決，刑事訴訟法第
    301條第1項定有明文。又認定不利於被告之事實，須依積極
    證據，苟積極證據不足為不利於被告事實之認定時，即應為
    有利於被告之認定，更不必有何有利之證據；另認定犯罪事
    實所憑之證據，雖不以直接證據為限，間接證據亦包括在內
    ，然而無論直接或間接證據，其為訴訟上之證明，須於通常
    一般之人均不致有所懷疑，而得確信為真實之程度者，始得
    據為有罪之認定，倘其證明尚未達於此一程度，而有合理性
    懷疑存在時，即不得遽為被告犯罪之認定。再按刑事訴訟法
    第161條第1項規定：檢察官就被告犯罪事實，應負舉證責任
    ，並指出證明之方法。因此，檢察官對於起訴之犯罪事實，
    應負提出證據及說服之實質舉證責任。倘其所提出之證據，
    不足為被告有罪之積極證明，或其指出證明之方法，無從說
    服法院以形成被告有罪之心證，基於無罪推定之原則，自應
    為被告無罪判決之諭知（參見最高法院30年上字第816號、7
    6年台上字第4986號、92年台上字第128號判決意旨）。復按
    刑事訴訟法第156條第2項規定，被告雖經自白，仍應調查其
    他必要之證據，以察其是否與事實相符，立法目的乃欲以補
    強證據擔保自白之真實性；亦即以補強證據之存在，藉之限
    制自白在證據上之價值，而所謂補強證據，則指除該自白本
    身外，其他足資以證明自白之犯罪事實確具有相當程度真實
    性之證據而言，雖其所補強者，非以事實之全部為必要，但
    亦須因補強證據與自白之相互利用，而足使犯罪事實獲得確
    信者，始足當之（參見最高法院74年台覆字第10號判決意旨
    ）。　
三、查被告堅詞否認以鑽床機改造貫通長槍及槍管，而本件並無
    積極證據足以證明被告涉有公訴意旨所指製造槍砲之主要組
    成零件罪犯行，而檢察官就此起訴之犯罪事實所提出之證據
    ，不足為被告有罪之積極證明，亦未達「通常一般之人均不
    致有所懷疑，而得確信其為真實之程度」，揆諸前揭說明，
    基於無罪推定之原則，不能證明被告犯罪，自應就此部分，
    為其無罪判決之諭知。惟因公訴意旨認被告就此部分與前揭
    有罪之槍砲彈藥刀械管制條例第12條第4項之非法持有子彈
    罪，有想像競合犯之關係，爰不另為無罪之諭知。　　
據上論斷，應依刑事訴訟法第299條第1項前段，槍砲彈藥刀械管
制條例第8條第1項（修正前）、第12條第4項、第13條第4項，刑
法第2條第1項前段、第11條前段、第55條、第42條第3項前段、
第38條第1項、第2項前段，判決如主文。
本案經檢察官葉怡材提起公訴，檢察官張學翰到庭執行職務。
中　　華　　民　　國　　111 　年　　6 　　月　　23　　日
                    刑事第五庭 審判長法  官  陳嘉年
                                     法  官  李蕙伶   
                                     法  官  陳嘉瑜
以上正本證明與原本無異。
如不服本判決應於收受送達後二十日內向本院提出上訴書狀，並
應敘述具體理由；其未敘述上訴理由者，應於上訴期間屆滿後二
十日內向本院補提理由書(均須按他造當事人之人數附繕本)「切
勿逕送上級法院」。
中　　華　　民　　國　　111 　年　　6 　　月　　23　　日
                                     書記官  蕭欣怡   
附錄本案論罪科刑法條：
槍砲彈藥刀械管制條例第8條第1項（修正前）
未經許可，製造、販賣或運輸鋼筆槍、瓦斯槍、麻醉槍、獵槍、
空氣槍或第四條第一項第一款所定其他可發射金屬或子彈具有殺
傷力之各式槍砲者，處無期徒刑或五年以上有期徒刑，併科新臺
幣一千萬元以下罰金。
槍砲彈藥刀械管制條例第12條
未經許可，製造、販賣或運輸子彈者，處1年以上7年以下有期徒
刑，併科新台幣500萬元以下罰金。
未經許可，轉讓、出租或出借子彈者，處6月以上5年以下有期徒
刑，併科新台幣300萬元以下罰金。
意圖供自己或他人犯罪之用，而犯前二項之罪者，處3年以上10
年以下有期徒刑，併科新台幣700萬元以下罰金。
未經許可，持有、寄藏或意圖販賣而陳列子彈者，處5年以下有
期徒刑，併科新台幣300萬元以下罰金。
第1項至第3項之未遂犯罰之。
槍砲彈藥刀械管制條例第13條
未經許可，製造、販賣或運輸槍砲、彈藥之主要組成零件者，處
3年以上10年以下有期徒刑，併科新台幣700萬元以下罰金。
未經許可，轉讓、出租或出借前項零件者，處1年以上7年以下有
期徒刑，併科新台幣500萬元以下罰金。
意圖供自己或他人犯罪之用，而犯前2項之罪者，處5年以上有期
徒刑，併科新台幣1000萬元以下罰金。
未經許可，持有、寄藏或意圖販賣而陳列第1項所列零件者，處6
月以上5年以下有期徒刑，併科新台幣300萬元以下罰金。
第1項至第3項之未遂犯罰之。